臺灣高等法院民事判決
110年度上易字第413號
上  訴  人  良京實業股份有限公司

法定代理人  平川秀一郎
訴訟代理人  陳俐伃    
被 上訴 人  邱慧璍    
上列當事人間請求清償借款事件，上訴人對於中華民國110年1月
15日臺灣士林地方法院109年度訴字第1661號第一審判決提起一
部上訴，本院於110年8月3日言詞辯論終結，判決如下：
    主  文
上訴駁回。
第二審訴訟費用由上訴人負擔。
    事實及理由
一、上訴人主張：被上訴人於民國93年5月13日與訴外人慶豐商
    業銀行股份有限公司（下稱慶豐銀行）簽立貸款契約（下稱
    系爭貸款契約），向慶豐銀行借款新臺幣（下同）20萬元，
    約定借款期間自93年5月14日至98年5月14日；自借款日起共
    分60期，每期1個月，平均攤還本息；利息按該銀行放款基
    準利率加年利率10.487％機動調整；如遲延還本付息時，其
    逾期在6個月內者，按上開利率10％，逾期超過6個月部分分
    ，按上開利率20％計算之違約金。被上訴人於94年3月30日後
    未依約履行，依約視為全部到期。嗣慶豐銀行於97年5月20
    日將該貸款契約之本金17萬5,849元暨相關利息、違約金、
    墊付費用等債權及其他一切從屬權利，讓與訴外人慶銀資產
    管理股份有限公司（下稱慶銀公司）。伊於98年6月29日自
    慶銀公司受讓該部分債權，被上訴人應給付伊如上訴聲明㈡
    之本息及違約金；又被上訴人於93年10月1日與訴外人渣打
    國際商業銀行有限公司（下稱渣打銀行）簽立現金貸款申請
    書（下稱系爭貸款申請書），向渣打銀行借款20萬元，迄至
    95年2月15日止，尚積欠本金、利息合計11萬6,947元。嗣渣
    打銀行於99年10月29日將該剩餘本金2萬8,143元暨相關利息
    等債權總額11萬6,923元讓與伊，被上訴人應給付伊如上訴
    聲明㈢之本息。爰依系爭貸款契約第5、6、9條約定；系爭貸
    款申請書第11條、第19條、補充合約書參、三⒉約定，求為
    命被上訴人如數給付之判決（原判決關此部分為上訴人敗訴
    之判決，上訴人提起上訴。未繫屬本院者，不予贅載）。其
    上訴聲明：（一）原判決關於駁回下列第㈡、㈢項之訴部分廢
    棄。（二）被上訴人應給付上訴人17萬5,849元及自104年8
    月21日起至清償日止，利息按慶豐銀行、遠東國際商業銀行
    當期放款基準利率加年利率10.487％機動調整，及自94年7月
    19日起至清償日止，其逾期在6個月內者，按上開利率10％，
    超過6個月者，就超過部分，按上開利率20％計算之違約金。
    （三）被上訴人應給付上訴人11萬5,550元，及其中2萬8,14
    3元自104年8月21日起至同年8月31日止按年息20％計算之利
    息、自同年9月1日起至清償日止按年息15％計算之利息。
二、被上訴人則以：上訴人就上訴聲明㈡、㈢之請求權，均已時效
    消滅，不得請求伊給付等語，資為抗辯。
三、慶豐銀行於97年5月20日將系爭貸款契約之本金17萬5,849元
    暨相關利息、違約金、墊付費用等債權及其他一切從屬權利
    ，讓與慶銀公司，而上訴人於98年6月29日自慶銀公司受讓
    該部分債權；渣打銀行於99年10月29日將包括剩餘本金2萬8
    ,143元暨相關利息等債權總額11萬6,923元讓與上訴人；被
    上訴人積欠上訴聲明㈡、㈢之本息、違約金，尚未清償；慶豐
    銀行於95年間執臺灣新北地方法院94年度票字第14409號裁
    定（下稱系爭本票裁定）為執行名義，聲請臺灣臺北地方法
    院以95年度執字第12716號給付票款強制執行事件，就被上
    訴人對於訴外人台灣屈臣氏個人用品商店股份有限公司之薪
    資債權為強制執行，於95年5月4日獲償4,832元、同年6月2
    日獲償4,090元；慶銀公司另於97年間執系爭本票裁定為執
    行名義，聲請臺灣屏東地方法院以97年度執字第39227號清
    償票款強制執行事件，強制執行被上訴人之財產，因被上訴
    人無財產可供執行，於同年12月29日核發債權憑證等事實，
    為兩造所不爭執（見本院卷第112至113、139頁），堪信為
    真正。
四、上訴人主張被上訴人應給付上訴聲明㈡、㈢之本息、違約金，
    為被上訴人以前開情詞所否認。經查：
（一）上訴人不得請求被上訴人給付上訴聲明㈡之本息、違約金
      。　
  １、請求權，因15年間不行使而消滅；消滅時效，自請求權可
      行使時起算，此觀民法第125條本文、第128條前段規定自
      明。關於上訴聲明㈡之借款本金17萬5,849元於94年5月1日
      即得請求，為上訴人所是認（見本院卷第140頁），則於
      其於109年8月7日始為本件支付命令之聲請（見原法院109
      年度司促字第12229號卷〈下稱支付命令卷〉第4頁），顯已
      逾15年之請求權時效。　　　
  ２、民法第129條第2項第5款所謂消滅時效因開始執行行為或聲
      請強制執行而中斷者，係僅指債權人就取得執行名義之債
      權，對債務人為強制執行或聲請強制執行，其請求權時效
      因而中斷者而言。慶豐銀行、慶銀公司固依序於95年、97
      年間對被上訴人為強制執行，然其所持之執行名義為系爭
      本票裁定（見上三所示），依上規定，僅生中斷該本票票
      款之請求權時效，尚不生中斷上訴人就上訴聲明㈡借款請
      求權時效之效果。以故，上訴人稱：伊就上訴聲明㈡借款
      之請求權時效，因慶豐銀行、慶銀公司於95年、97年間對
      被上訴人為強制執行而中斷云云，顯非可採。
  ３、時效完成後，債務人得拒絕給付，民法第144條第1項定有
      明文。又主權利因時效消滅者，其效力及於從權利，此觀
      民法第146條本文規定即明。該條所謂之從權利包括已屆
      期之利息在內。是債務人於時效完成時，一經行使抗辯權
      ，主權利因時效而消滅，從權利之時效，亦隨之消滅。上
      訴人就上訴聲明㈡借款本金17萬5,849元之請求權，既已罹
      於15年時效，依上說明，屬從權利之利息請求權，亦隨主
      權利之本金債權而消滅。另違約金與原債權間，是否具有
      從屬性，而為從權利，應視當事人之約定內容定之。上訴
      人依系爭貸款契約請求被上訴人給付上訴聲明㈡之違約金
      ，係以逾期之日數，按借款剩餘本金乘上原約定利息之一
      成、或二成計算，顯係依附於借款本金債權而生，則該違
      約金應屬該本金債權之從權利，其請求權亦因主權利即上
      訴聲明㈡借款本金債權之時效消滅，而隨之消滅。
　４、基上，上訴人以上訴聲明㈡本息、違約金之請求，均已罹於
      時效而消滅，為拒絕給付之抗辯，應屬有據。上訴人依系
      爭貸款契約第5、6、9條約定，請求被上訴人給付上訴聲
      明㈡之本息、違約金，自無理由。　　 
（二）上訴人不得依系爭貸款申請書第11條、第19條、補充合約
      書參、三⒉約定，請求被上訴人給付上訴聲明㈢之本息。 
　１、上訴聲明第㈢之11萬5,550元（包括借款剩餘本金2萬8,143
      元）於94年7月15日即得請求，為上訴人所是認（見本院
      卷第140頁），則於其於109年8月7日始為本件支付命令之
      聲請（見支付命令卷第4頁），亦已逾15年之請求權時效
      。 
  ２、消滅時效因承認而中斷，為民法第129條第1項第2款所明定
      。所謂承認，固不以明示為限，默示之承認，如支付利息
      ，亦屬之。上訴人雖以被上訴人曾於94年12月6日以ATM繳
      款5,000元，係被上訴人默示承認上訴聲明㈢之借款債務，
      故該借款請求權之時效已因被上訴人之承認而中斷云云。
      惟按私文書應由舉證人證其真正，民事訴訟法第357條定
      有明文。私文書之真正，如他造當事人有爭執者，則舉證
      人應負證其真正之責；必先證其真正，始有形式上之證據
      力，更須其內容與待證事實有關，且屬可信者，始有實質
      上之證據力。上訴人提出渣打銀行補寄「邱慧璍」帳單結
      帳日期為2005年12月15日之信用卡帳款繳款單（見原審卷
      第170頁，下稱第1份繳款單），欲證明被上訴人就上訴聲
      明㈢之借款債務，曾於94年12月6日以ATM繳款5,000元之情
      。惟被上訴人已否認該繳款書之形式上真正（見本院卷第
      113頁），且該繳款書與上訴人於本院所提相同結帳日期
      （即2005年12月15日）之信用卡帳款繳款單之姓名為「邱
      慧珺」（見本院卷第79頁，下稱第2份繳款單）不同，上
      訴人未證明第1份繳款單為真正前，不能執之作為被上訴
      人曾於94年12月6日以ATM繳款5,000元之證明。至上訴人
      雖稱：第2份繳款單為被上訴人之消費帳單（見本院卷第2
      2頁）。然其未說明何以與第1份繳款單之姓名不同。參以
      上訴人之訴訟代理人所稱：第2份繳款單為何會以邱慧珺
      的名字寄送，伊要問渣打銀行等詞（見本院卷第139頁）
      ，足認該第2份繳款單與第1份繳款單上均係渣打銀行所提
      供，其既可提出不同姓名之繳款書，則該2份繳款書所載9
      4年12月6日ATM繳款5,000元之內容，是否與客觀事實相符
      ，即非無疑，亦難據為被上訴人確有於94年12月6日以ATM
      繳款5,000元之佐證。況被上訴人否認曾收受該第2份繳款
      單（見本院卷第139頁），上訴人未證明被上訴人曾收受
      該繳款單前，無從佐為被上訴人係於收受該繳款單而未提
      出疑義之認定。以故，上訴人稱：依信用卡合約書第18條
      第1、3項約定，應認帳單結帳日期為2005年12月15日之信
      用卡帳款繳款單所載2005年12月6日ATM付款5,000元之紀
      錄有絕對之證據效力云云，實難憑採。是故，上訴人稱：
      伊就上訴聲明㈢借款之請求權時效，業因被上訴人於94年1
      2月6日以ATM繳款5,000元之承認而中斷云云，亦不足取。
　３、上訴人就上訴聲明㈢之11萬5,550元（包括剩餘本金2萬8,14
      3元）之請求權，既已罹於15年時效，依民法第146條本文
      規定，屬從權利之利息請求權，亦隨主權利之本金債權而
      消滅。基此，被上訴人以上訴聲明㈢本息之請求，均已罹
      於時效而消滅，為拒絕給付之抗辯，亦屬有據，則上訴人
      依系爭貸款申請書第11條、第19條、補充合約書參、三⒉
      約定，請求被上訴人給付上訴聲明㈢之本息，亦無理由。
五、綜上所述，上訴人依系爭貸款契約第5、6、9條約定，請求
    被上訴人給付上訴聲明㈡本息、違約金；及依系爭貸款申請
    書第11條、第19條、補充合約書參、三⒉約定，請求被上訴
    人給付上訴聲明㈢之本息，均為無理由，不應准許。原審為
    上訴人敗訴之判決，於法並無不合，上訴意旨指摘原判決不
    當，求予廢棄改判，為無理由，應駁回上訴。
六、本件事證已臻明確，上訴人聲請向渣打銀行函詢帳單是否為
    其提供且與電腦記載相同；命被上訴人提出用以轉帳繳納渣
    打銀行信用卡帳款之銀行帳號、93年10月1日至94年7月15日
    所開戶往來銀行帳號，並函詢該帳戶於該段時間之交易明細
　　等（見本院卷第149至151頁），於前揭判斷不生影響，無調
    查之必要；兩造其餘之攻擊或防禦方法及所用之證據，經本
    院斟酌後，認為均不足以影響本判決之結果，爰不逐一論列
    ，附此敘明。
七、據上論結，本件上訴為無理由，依民事訴訟法第449條第1項
    、第78條，判決如主文。
中　　華　　民　　國　　110 　年　　8 　　月　　17　　日
                    民事第十八庭  
                        審判長法  官  黃明發
                              法  官  賴彥魁
                              法  官  林政佑
正本係照原本作成。
不得上訴。
中　　華　　民　　國　　110 　年　　8 　　月　　18　　日
　　　　　　　　　　　　　    書記官  王韻雅